臺灣高等法院臺中分院民事判決
111年度上字第70號
上  訴  人  顏永福




訴訟代理人  洪宇謙律師
            林倩芸律師
            許文鐘律師
被上訴人    高佩君  
上列當事人間請求損害賠償事件，上訴人對於中華民國110年5月
19日臺灣彰化地方法院109年度附民字第231號第一審判決提起上
訴，經本院刑事庭以110年度附民上字第148號裁定移送前來，本
院於111年6月7日言詞辯論終結，判決如下：
    主  文
上訴駁回。
第二審訴訟費用由上訴人負擔。
    事實及理由
壹、被上訴人主張：
一、上訴人於民國000年0月00日，透過交友軟體認識伊，進而交往
    成為男女朋友，交往期間上訴人得知伊之母親生病住安養院
    ，伊並因母親生病之事求神問卜，認為有機可乘，明知其無
    還款之意思及無看到冤親債主之能力，竟接續向伊佯稱：其
    可以看到陰間的東西，伊母親身體不好是因為有冤親債主來糾
    纏，其可以處理，但其為水果盤商，目前生意上需要資金，
    要先借錢給其週轉，其才有心思處理此事，而其與伊交往後
    是一體的，冤親債主來跟伊母親討債，也會影響到其水果生
    意，必須交付金錢、購買金飾給冤親債主、作法會、捐錢給
    弱勢團體或廟宇，才可以消災解厄等語（下稱系爭說詞），
    致使伊信以為真，陷於錯誤，因而於附表①欄所載時間、地
    點，以附表②欄所示方式提領現金、購買金飾或預借現金，
    並於附表③欄所示時間、地點，先後將現金或金飾交付上訴
    人，合計交付新臺幣（下同）196萬8895元之現金及價值43
    萬1340元之金飾（下稱系爭事實一）。
二、上訴人於108年3月間，以其工作需要使用信用卡加油、打電
    動為由，向伊借用信用卡，伊遂將前申辦之玉山商業銀行信
    用卡（卡號0000000000000000，信用卡背面未有伊之簽名，
    下稱系爭信用卡）借予上訴人使用。嗣於108年12月20日，
    伊向上訴人表示系爭信用卡信用額度已不夠即將刷爆，要求
    上訴人不要再使用系爭信用卡。詎上訴人明知伊不同意其繼
    續使用系爭信用卡，竟仍持系爭信用卡於㈠000年0月00日晚
    上8時29分許，在○○縣○○市○○路○○銀樓，刷卡消費購買2萬元
    金飾；㈡109年1月13日晚上7時53分許，在前揭○○銀樓，刷卡
    消費購買3萬元金飾，共計5萬元（下稱系爭事實二）。伊因
    上訴人上開侵權行為，合計受有245萬0235元之損害，爰依
    民法第184條第1項規定，請求上訴人如數賠償等語（原審就
    系爭事實部分判決被上訴人全部勝訴，判命上訴人應給付
    被上訴人245萬0235元，及自109年12月7日起至清償日止，
    按週年利率百分之5計算之利息，上訴人不服，提起上訴；
    至被上訴人敗訴部分業據撤回上訴，非本院審理範圍）。並
    答辯聲明：上訴駁回。
貳、上訴人則以：伊固曾向被上訴人陳稱其母親生病可能是冤親
    債主之緣故，然此屬宗教信仰自由之範疇，不能因此即謂之
    詐欺。兩造原為男女朋友關係，縱有金錢往來亦為常態，伊
    收受附表編號1之100萬元係基於與被上訴人間借貸關係，附
    表編號2-18之現金及金飾伊則未收受，伊無詐欺被上訴人，
    被上訴人依侵權行為法律關係請求返還無理由。又伊於109
    年1月10日、同年月13日持被上訴人之系爭信用卡分別購買2
    萬元及3萬元之金飾，係經被上訴人之授權使用並代其簽名
    ，無行使偽造文書之犯意及犯行，伊無侵權行為等語，資為
    抗辯。並上訴聲明：㈠原判決不利於上訴人部分廢棄。㈡上開
    廢棄部分，被上訴人在第一審之訴駁回。
叄、不爭執事項及爭點（見本院卷第64、103-104頁）：
一、兩造不爭執事項：
　㈠上訴人於000年0月00日，透過交友軟體認識被上訴人，雙方
    進而交往成為男女朋友。
  ㈡附表所示①②欄之內容事實。
  ㈢附表編號1之100萬元現金，被上訴人有交付上訴人。
  ㈣若本件成立侵權行為，以刷卡買金飾之損害同意以當時刷卡
    金額換算。
  ㈤原審判決附表內容與本院110年度上訴字第1562號（下稱刑案
    ）刑事判決附表內容相同。原審判決附表第二欄「原告購買
    金飾/變現之時間、地點」、第三欄「原告購買金飾/變現之
    方式」，即為上開刑事判決附表第二欄「告訴人提領現金/
    購買金飾/預借現金之時間、地點」、第三欄「告訴人提領
    現金/購買金飾/預借現金之方式」。
  ㈥上訴人有持被上訴人申辦之系爭信用卡，於①000年0月00日晚
    上8時29分許，在○○縣○○市○○路之○○銀樓，刷卡消費購買2萬
    元之金飾。②109年1月13日晚上7時53分許，在前揭○○銀樓，
    刷卡消費購買3萬元之金飾。被上訴人已支付上開5萬元信用
    卡款項。
二、本件爭點：
　㈠被上訴人有無於附表③欄所示時間、地點，將購得之金飾及領
    取或預借之現金交付上訴人？
  ㈡被上訴人主張系爭事實一，依侵權行為之法律關係，請求上
    訴人給付損害賠償240萬0235元（即金飾價值43萬1340元及
    現金196萬8895元)，有無理由？
  ㈢被上訴人主張系爭事實二，依侵權行為之法律關係，請求上
    訴人給付損害賠償5萬元，有無理由？
肆、本院判斷：
一、上訴人有系爭事實一之侵權行為：
　㈠被上訴人主張兩造透過交友軟體認識，進而交往成為男女朋友
    ，上訴人得知伊母生病住安養院，乃以系爭說詞，使伊信以
    為真而交付現金及金飾等語，上訴人不爭執兩造上開男女朋
    友交往情事（見不爭執事項㈠），而以前詞辯稱並無詐騙被
    上訴人云云。然被上訴人主張之前揭受詐欺情節，業據上訴
    人於刑案警詢時自承：伊實際是假借冤親債主名義，要被上
    訴人購買金飾給伊，好讓伊將金飾變賣成現金；伊有說過若
    不照做，自己看著辦，這樣說是要取信於被上訴人，讓她相
    信伊真看得到冤親債主等語（見臺灣彰化地方檢察署109年
    度偵字第7205號卷〔下稱偵卷〕第12-13頁），復於本件自承
    有向被上訴人陳稱其母親生病可能是冤親債主之緣故等語，
    已有所據。且依兩造通訊軟體LINE、WeChat對話內容顯示，
    兩造常會談及上訴人要幫被上訴人處理其母親冤親債主，須
    購買金飾、燒紙錢等而需被上訴人出錢支應之事，上訴人宣
    稱其會處理，並要求被上訴人以現金、信用卡、轉帳、支借
    等方式交付上訴人金錢或金飾，上訴人亦持續以「很危險、
    再不用會出人命、妳自己去擔看看、妳要我破壞天密嗎、都
    找到我這了、我自己因為妳家的事也連接自己的運、因為他
    在妳家了、白虎傷重回來、妳跑沒有用說nnnnnnn次了、紅
    虎狂暴了哦」等鬼怪恫嚇言詞回覆被上訴人（見偵卷第47-9
    1頁）之情。參以被上訴人有於附表①欄所示時間、地點，以
    附表②欄所示方式，提領現金或購買金飾或預借現金，附表
    編號1之100萬元現金，被上訴人有交付上訴人等事實（見不
    爭執事項㈡㈢），均證被上訴人前詞可信。又上訴人因系爭事
    實一之詐欺行為，經原審法院109年度訴字第1059號、本院1
    10年度上訴字第1562號、最高法院111年度台上字第1928號
    刑案判決有罪確定，有該等判決附卷可稽（見本院卷第131-
    168頁），並據本院調閱刑案電子卷證核對無訛，益見被上
    訴人前開主張為真。
　㈡核諸上情，上訴人系爭言詞涉以鬼怪無稽之說，就自身所無
    之能力，向被上訴人傳達錯誤訊息，致使其交付財物，已屬
    詐欺，要非宗教自由範疇。又兩造雖為男女朋友關係，但上
    訴人在000年0月00日透過交友軟體認識被上訴人後，依附表
    所示，即於000年0月00日至同年0月00日間，自被上訴人處
    頻繁取得現金及金飾達240萬0235元，且多以購買金飾變賣
    套現方式進行，手法顯非一般男女朋友交往之金錢往來常態
    。另附表編號1之100萬元，雖以借款為名義，然實仍肇自系
    爭說詞，讓被上訴人錯信其母有所謂冤親債主，且因兩造成
    為男女朋友將殃及上訴人作生意，進而以此為託詞所行之假
    意借款，自非真正借貸契約關係，屬詐欺所得。是上訴人前
    揭抗辯均無可採。綜上，被上訴人主張系爭事實一成立侵權
    行為，要有理由。
二、被上訴人有將附表③欄之現金及金飾交付上訴人：
　㈠被上訴人有於附表①欄所示時間、地點，以附表②欄所示方式
    ，提領現金或購買金飾或預借現金，附表編號1之100萬元現
    金，被上訴人有交付上訴人等事實，為兩造所不爭執（見不
    爭執事項㈡㈢），堪予信實。上訴人雖否認有收受附表編號2-
    18所示之現金及金飾，惟稽諸兩造上開通訊軟體LINE、WeCh
    at對話內容，於109年1月3日被上訴人向上訴人表示「處理
    媽因果的事，光給你的錢和金飾就近三百萬了，結果la…，
    我覺得媽也沒多大進步，你知道我有多擔心嗎？…。我上面
    說的都是事實，不是嗎？」，上訴人回以「好然後呢？我道
    歉 我不對 好好」，被上訴人再稱「錢花了那麼多，那三百
    萬是給錢和金飾，你說要做法事和燒給冤親債主的，你叫我
    要用花，用陣法，去拜拜…我都做了！只有最近比較忙，不
    積極，你就不爽」，上訴人回以「妳要提錢的事壓我嗎？」
    等語（見偵卷第88-89頁）。上訴人對被上訴人關於交付300
    多萬元金錢之問題，未否認或質疑，甚至向被上訴人表達歉
    意，已證被上訴人上開主張可信。況上訴人自承至○○市與被
    上訴人碰面，都是駕駛車牌號碼0000-00號自用小客車前往
    （見偵卷第12頁），而依該車輛於108年3月1日起至同年12
    月14日間，行經○○縣境內及國道高速公路之車行紀錄所示（
    見刑案一審卷第69-228頁彰化縣警察局彰化分局函覆之車行
    紀錄文字資料、遠通電收股份有限公司函覆之國道ETC車輛
    通行明細），上訴人駕駛之上開自用小客車，確實有於附表
    ①欄所載被上訴人刷卡購買金飾或提領現金後數日內，由外
    縣市駕駛該車前往○○市，不久即離開彰化市之事實。且上訴
    人前往彰化市時停留之時間多僅數10分鐘至1個多小時，行
    車路徑亦出現在附表③欄所示彰化市○○路85度C咖啡店、○○路
    ○○師範大學○○校區門口週邊附近範圍內，與附表③欄之被上
    訴人將購得金飾或現金交付上訴人之時間、地點相符，上訴
    人空言否認有收受附表編號2-18所示現金或金飾，要不可採
    。
　㈡綜上，被上訴人主張於附表③欄所示時間、地點，將購得之金
    飾及領取或預借之現金交付上訴人，與事實相符，可信為真
    。　　
三、被上訴人就系爭事實一，依侵權行為之法律關係，請求上訴
    人給付損害賠償240萬0235元，有理由：
　  按因故意或過失，不法侵害他人之權利者，負損害賠償責任
    ；故意以背於善良風俗之方法，加損害於他人者亦同，民法
    第184條第1項定有明文。查系爭事實一成立侵權行為，被上
    訴人因此交付上訴人附表③欄所示之金飾及現金，有如前述
    ，且兩造同意刷卡買金飾之侵權行為損害以當時刷卡金額換
    算，並不爭執購買金飾之刷卡金額如附表②欄編號3、5、8、
    9、11-17所示（見不爭執事項㈡㈣），則被上訴人依民法第18
    4條第1項後段侵權行為之規定，請求上訴人給付附表③欄所
    示金額，總計240萬0235元之損害賠償，自有所據，為有理
    由。
四、上訴人有系爭事實二之侵權行為，被上訴人依侵權行為之法
    律關係，請求上訴人給付損害賠償5萬元，有理由：
　㈠上訴人有持被上訴人申辦之系爭信用卡，於系爭事實二所列
    時間及地點，刷卡消費購買2萬元及3萬元金飾之事實，為兩
    造所不爭執（見不爭執事項㈥），堪信為真。上訴人雖抗辯
    伊持系爭信用卡購買上開金飾，係經被上訴人之授權云云，
    惟為被上訴人所否認，並主張伊已於108年12月20日要求上
    訴人不要再使用系爭信用卡等語。而被上訴人此部分主張，
    業據上訴人於刑案警詢時自承：這2筆消費刷卡時都沒有經
    過被上訴人同意等語（見偵卷第14頁）。且依兩造上開通訊
    軟體之對話內容顯示，被上訴人因上訴人刷系爭信用卡又不
    付款，導致被上訴人須負責繳款而信用不佳，故於108年12
    月20日告知上訴人「放在你那邊的玉山信用卡和台新信用卡
    ，你都不要再刷，會爆掉」，同年月28日再告以沒錢付卡費
    ，上訴人回稱「好」，109年1月3日被上訴人又向上訴人表
    示「我才把最低額繳了，你就又刷到上限」，同年月8日上
    訴人詢問被上訴人可否使用其信用卡加油，被上訴人回稱「
    你還是先不要用卡加油」等語（見偵卷第66、71、87、102
    頁）。足見被上訴人於108年12月20日確向上訴人告知無法
    再支付卡費，要求上訴人不能再使用系爭信用卡消費，其後
    並向上訴人抱怨無力支付卡費，上訴人也表示「好」，甚至
    109年1月8日更連上訴人要求刷卡加油都不同意。是上訴人
    於108年12月20日以後，又持系爭信用卡所為系爭事實二之
    購買金飾行為，既未得被上訴人同意，自非屬被上訴人所授
    權使用，上訴人前揭所辯，無可採信。又上訴人因系爭事實
    二之偽造文書行為，經上開刑案判決有罪確定，有該等判決
    附卷可稽（見本院卷第131-168頁），並有本院調閱之刑案
    電子卷證足憑，益見被上訴人此部分主張為真。　　
　㈡綜上，上訴人未得被上訴人同意而使用系爭信用卡刷卡購買
    金飾，自屬侵權行為。兩造同意刷卡買金飾之侵權行為損害
    以當時刷卡金額換算，且不爭執被上訴人已支付該購買金飾
    之刷卡金額5萬元款項（見不爭執事項㈣㈥），是被上訴人就
    系爭事實二，依民法第184條第1項後段侵權行為之規定，請
    求上訴人給付損害賠償5萬元，亦有理由。
五、綜上所述，被上訴人依民法第184條第1項後段侵權行為之規
    定，請求上訴人給付245萬0235元（計算式：2,400,235+50,
    000=2,450,235），及自附帶民事起訴狀（誤為起訴狀）繕
    本送達上訴人之翌日即109年12月7日（同年11月26日寄存送
    達，同年12月6日24時發生送達效力，見原審卷第15頁送達
    證書）起，至清償日止，按年息百分之5計算之利息，自屬
    正當，應予准許。從而原審為上訴人敗訴之判決，並無不合
    。上訴論旨指摘原判決不當，求予廢棄改判，為無理由
    ，應駁回上訴。
六、本件事證已臻明確，兩造其餘之攻擊或防禦方法及所用之證
    據，經本院斟酌後，認為均不足以影響本判決之結果，爰不
    逐一論列，附此敘明。
伍、據上論結，本件上訴為無理由，爰判決如主文。
中　　華　　民　　國　　111 　年　　7 　　月　　 5　　日
　　　　　　　　民事第一庭    審判長法　官  張瑞蘭
　　　　　　　　　　　　　　　　    法　官  廖穗蓁
　　　　　　　　　　　　　　　　    法　官  黃綵君
正本係照原本作成。
如不服本判決，應於收受送達後20日內向本院提出上訴書狀，其
未表明上訴理由者，應於提出上訴後20日內向本院補提理由書狀
（均須按他造當事人之人數附繕本）。因疫情而遲誤不變期間，
得向法院聲請回復原狀。
上訴時應提出委任律師或具有律師資格之人之委任狀；委任有律
師資格者，另應附具律師資格證書及釋明委任人與受任人有民事
訴訟法第466條之1第1項但書或第2項所定關係之釋明文書影本。
如委任律師提起上訴，應一併繳納上訴裁判費。

　　　　　　　　　　　　　　　　    書記官  陳玫伶
中　　華　　民　　國　　111 　年　　7 　　月　　5 　　日






附表：
①欄：高佩君提領現金/購買金飾/預借現金之時間、地點　　　
②欄：高佩君提領現金/購買金飾/預借現金之方式
③欄：高佩君將提領現金/購得金飾/預借現金交付予顏永福之時
  間、地點 
編號 ① ② ③  金額  1 108年3月19日 高佩君向中國信託銀行信用貸款100萬元後，再自其申辦之中國信託銀行帳戶（帳號000000000000號）提領現金100萬元 108年3月22日晚上11時36分至同年月23日凌晨0時4分間、彰化縣彰化市○○路85度C咖啡店  現金 100萬元  2 108年3月30日 高佩君將其郵政簡易人壽保險終止，取回49萬9895元後，再自其申辦之彰化光復路郵局帳戶（局號0000000、帳號0000000）提領現金49萬9895元 108年4月5日下午2時39分至3時13分間、彰化縣彰化市○○路85度C咖啡店  現金 49萬9895元  3 108年4月19日 彰化市○○○銀樓 高佩君以其申辦之中國信託銀行信用卡(卡號0000000000000000號）刷卡7萬6800元購買金飾 108年4月19日晚上11時50分至翌日凌晨0時14分間、彰化縣彰化市○○路85度C咖啡店  金飾 7萬6800元  現金 4萬9000元  4 108年4月19日 高佩君以上開中國信託銀行信用卡預借現金2萬1000元；再以其申辦之台新銀行信用卡（卡號0000000000000000號）預借現金8,000元、2萬元     5 108年4月22日 ○○○銀樓 高佩君以上開中國信託銀行信用卡刷卡6萬0710元購買金飾 108年4月23日上午8時33分至9時8分間、彰化師範大學○○校區門口附近  金飾 6萬0710元  6 108年4月25日 高佩君以台灣人壽保單借款17萬3000元後，再於當日晚上8時許，陸續自上開郵局帳戶提領現金6萬元、6萬元、3萬元 108年4月25日晚上10時34分至50分間、彰化縣彰化市○○路85度C咖啡店  現金 15萬元  7 108年4月26日 由上開郵局帳戶提領現金2萬3000元 108年4月27日凌晨0時42分至1時33分間、彰化縣彰化市自強路85度C咖啡店  現金 2萬3000元  8 108年4月29日○○○銀樓 高佩君以上開台新銀行信用卡刷卡3萬0730元購買金飾 108年4月30日上午6時15分至6時37分間、彰化縣彰化市○○路85度C咖啡店  金飾 6萬0630元   9 108年4月29日 彰化市○○○ 銀樓 高佩君以上開台新銀行信用卡刷卡2萬9900元購買金飾    10 108年5月2日、3日 高佩君於5月2日下午3時許，將其台灣人壽逍遙人生變額萬能壽險之投資基金贖回23萬3671元後，於同日晚上6時許，陸續從上開郵局帳戶提領現金6萬元、6萬元、2萬元；於翌日上午8時許再陸續提領3萬3000元、6萬元 108年5月3日晚上7時12分至8時12分間、彰化縣彰化市○○路85度C咖啡店  現金 23萬3000元  金飾 7萬1800元 11 108年5月3日 ○○○銀樓 高佩君以上開台新銀行信用卡刷卡7萬1800元購買金飾    12 108年5月4日 ○○○銀樓 高佩君以上開台新銀行信用卡刷卡2萬1800元購買金飾 108年5月4日中午12時55分至下午2時0分間、○○○銀樓  金飾 2萬1800元 13 108年6月20日 ○○○銀樓 高佩君以上開台新銀行信用卡刷卡1萬2700元購買金飾 108年6月22日凌晨0時17分至50分間、彰化縣彰化市○○路85度C咖啡店  金飾 1萬2700元 14 108年6月26日 ○○○銀樓 高佩君以上開台新銀行信用卡刷卡4萬3400元購買金飾 108年6月26日晚上11時45分至翌日凌晨0時52分間、彰化縣彰化市○○路85度C咖啡店  金飾 4萬3400元 15 108年7月16日○○○銀樓 高佩君以上開中國信託銀行信用卡刷卡6萬2700元購買金飾 108年7月16日晚上8時32分至9時53分間、彰化縣彰化市○○路85度C咖啡店  金飾 6萬2700元 16 108年8月13日○○○銀樓 高佩君以上開台新銀行信用卡刷卡1萬5700元購買金飾 108年8月13日晚上7時3分至28分間、彰化師範大學○○校區門口附近  金飾 1萬5700元 17 108年8月21日○○○銀樓 高佩君以上開台新銀行信用卡刷卡5100元購買金飾 108年9月2日下午3時38分至4時15分間、彰化縣彰化市○○路85度C咖啡店  金飾 5100元 現金 1萬4000元 18 108年8月22日 高佩君以上開中國信託銀行信用卡預借現金1萬4000元    合計  240萬0235元    現金 196萬8895元     金飾 43萬1340元